【裁判字號】    97,家聲,24
【裁判日期】    971017
【裁判案由】    變更子女姓氏
【裁判全文】
臺灣基隆地方法院民事裁定              97年度家聲字第24號
聲  請  人  甲○○
                    （
利害關係人  林德豪
            林漢亭
上列聲請人聲請變更子女姓氏事件，本院裁定如下：
    主  文
准林德豪之姓氏變更為母姓「邱」（即「邱德豪」）。
程序費用新臺幣壹仟元由聲請人負擔。
    理  由
一、按「有下列各款情形之一，且有事實足認子女之姓氏對其有
    不利之影響時，父母之一方或子女得請求法院宣告變更子女
    之姓氏為父姓或母姓：(一)父母離婚者。(二)父母之一方或雙方
    死亡者。(三)父母之一方或雙方生死不明滿三年者。(四)父母之
    一方曾有或現有未盡扶養義務滿二年者。」民法第1059條第
    ５項定有明文。此乃因姓氏為姓名權，具有社會人格之可辨
    識性，與身分安定及交易安全有關，且姓氏尚具有家族之表
    徵，故賦予父母有選擇權；倘因情事變更，有事實足認子女
    之姓氏對其有不利之影響時，父母之一方或子女自得請求法
    院宣告變更子女之姓氏為父姓或母姓。惟聲請法院宣告變更
    姓氏，必須符合上開４種情形之一，且必須有事實足認子女
    之目前姓氏對其有不利影響時，始得為之；否則即屬應不准
    許，此為當然之解釋。
二、本件聲請意旨略以：伊子林德豪（民國85年１月20日生）係
    伊與林漢亭婚外所生，由林漢亭於民國（下同）85年２月６
    日認領而姓「林」，然林漢亭認領林德豪後，卻從未依約按
    月給付林德豪之扶養費，亦未曾探視與關懷林德豪，完全不
    聞不問，林德豪之所有生活費、教育費等皆由伊獨力負擔；
    又因林德豪經其生父認領，辦理任何法律事務（例如遷移戶
    籍等）均須其生父林漢亭同意，而林漢亭又不聞不問，以致
    困難重重；此外，因林德豪與伊與前夫所生子女姓氏不同，
    其同學問為何林德豪的姓氏與其兄姊不同，伊擔心日後會影
    響林德豪之心理，希望林德豪能改從母姓「邱」。總之，林
    德豪姓「林」，對之顯有不利之影響，為此依民法第1059條
    第５項規定，請求宣告變更林德豪之姓氏為母姓（邱）等語
    。並提出戶籍謄本４件為證。
三、查聲請人主張之上開事實，業據提出戶籍謄本４件為證，經
    核：林德豪確為聲請人與林漢亭所生，並經林漢亭認領而從
    父姓「林」，且林漢亭對於林德豪迄今從未盡扶養義務，合
    於民法第1059條第５項第４款之規定；而依聲請人所陳，聲
    請人之子林德豪從父姓「林」，對其目前之處境已造成甚多
    困擾；綜合上情，應認林德豪從父姓「林」，對其確有不利
    之影響，是本件聲請人之聲請與法相符，應予准許，爰准予
    變更林德豪之姓氏為母姓（即「邱」德豪），如主文第１項
    所示。
四、依非訟事件法第21條第１項前段，裁定如主文。
中    華    民    國    97    年    10    月    17    日
                  家事法庭法      官  林金發
以上正本係照原本作成。
如不服本裁定，應於本裁定送達後10日內向本院提出抗告狀，並
繳納抗告裁判費新臺幣1,000.元，抗告於本院合議庭。
中    華    民    國    97    年    10    月    17    日
                          法院書記官  陳錦進


司法院資訊處製作；財團法人民間司法改革基金會備份。
